【裁判字號】    89,上易,1299
【裁判日期】    891226
【裁判案由】    贓物
【裁判全文】
臺灣高等法院臺南分院刑事判決               八十九年度上易字第一二九九號 Ｃ
      上  訴  人  臺灣臺南地方法院檢察署檢察官
      被      告  丙  ○  ○
右上訴人因贓物案件，不服臺灣臺南地方法院八十九年度易字第八號中華民國八十九
年五月二十三日第一審判決（起訴案號：臺灣臺南地方法院檢察署八十八年度偵字第
一０三七四、一四二六三號），提起上訴，本院判決如左：
      主      文
上訴駁回。
      理      由
一、公訴意旨略以：丙○○（原判決關於收受贓物支票判處罰金三千元部分，未上訴
    確定）基於收受贓物之犯意，於八十八年十月四日，明知真實姓名年籍不詳綽號
    「楊仔」之男子所交付之鋁製窗框九組係來路不明之物（係乙○○用以搭建鐵皮
    屋而遭人竊取者），仍予以收受，並持以出售予並不知情從事收集舊貨業之甲○○○，得款新臺幣（下同）六百十六元，因認被告另涉有刑法第三百四十九條第
    一項收受贓物罪嫌等語。
二、按犯罪事實應依證據認定之，無證據不得推定其犯罪事實；被告之自白，不得作
    為有罪判決之唯一證據，仍應調查其他必要之證據，以察其是否與事實相符；又
    不能證明被告犯罪者，應諭知無罪之判決；刑事訴訟法第一百五十四條、第一百
    五十六條第二項第三百零一條第一項分別定有明文。又認定不利於被告之事實，
    須依積極證據，苟積極證據不足為不利於被告事實之認定時，即應為有利於被告
    之認定，更不必有何有利之證據。再事實之認定，應憑證據，如未能發現相當證
    據，或證據不足以證明，自不能以推測或擬制之方法，為裁判基礎。又告訴人之
    告訴，本以使被告受刑事訴追為目的，故其陳述是否與事實相符，自應調查其他
    證據，以資審認，苟其所為攻擊之詞，尚有瑕疵，則在此瑕疵未予究明以前，即
    不能遽採為斷罪之基礎，最高法院三十年上字第八一六號、四十年臺上字第八六
    號、五十二年臺上字第一三００號、六十一年臺上字第三０九九號判例可資參照
    。
三、本件公訴人認被告丙○○涉有贓物罪嫌，無非以上揭事實，業據告訴人乙○○之
    指訴，至被告丙○○另以系爭鋁製窗框係「楊仔」欠伊錢才拿來交付，亦與常理
    不符，蓋被告丙○○於警訊中稱「楊仔」從事鋁窗工廠業者，則以一般鋁窗成品
    而論，必將其安裝於規格相同之房屋窗框上才有價值，否則，其製成品價值反不
    如原料之價值，設「楊仔」確係從事鋁窗業，自無不知之理，豈會將系爭九組市
    價約二萬四千元之鋁製窗框，交由被告丙○○任意持以販賣予舊貨業者，均足見
    被告丙○○前開所辯不實等語，為其所憑論據。
四、被告經合法通知未到庭陳述，惟據其於原審到庭堅決否認有右揭犯行，辯稱：鋁
    製窗框係「楊仔」經營工廠倒閉，因欠伊錢而交予伊出售抵債云云。
五、經查本案告訴人乙○○於警訊時指稱伊係於八十八年十月五日十六時三十分許發
    現其鋁製窗框失竊等語，而據證人即「復逸舊貨業」老闆甲○○○於警訊時證稱
    系爭鋁門窗係其於八十八年十月四日十五時三十分許向被告所收購等語，復於本
    院訊問時證稱：告訴人係於八十八年十月五日下午來找伊，並表明其鋁門窗框早
    上還在，他聲稱其失竊窗框尺寸與伊所收購之窗框尺寸相同，但其所收購之窗框
    係被告於前一天已出賣予伊等情，核與被告所供承其販售該批窗框之時間相吻合
    。綜上可知，被告出售系爭鋁製窗框時，告訴人乙○○之鋁製窗框尚未失竊，足
    認被告所出售予甲○○○之鋁製窗框並非告訴人乙○○所失竊之物。雖被告未能
    提供「楊仔」之實姓名年籍以供查證，然苟無積極證據為不利被告之認定時，即
    應為有利於被告之認定，更不必有何有利之證據，自不得僅憑告訴人乙○○之指
    訴，即認定被告確有收受贓物之犯行。參以公訴人既認一般鋁製窗框成品而論，
    必將其安裝於規格相同之房屋窗框上才有價值，無法適用於不同規格之窗戶，故
    若未能依實際所需安裝而無法他用時，衡情其製成品價值反不如原料之價值，在
    需棄置不合所需之窗框的情形下，販賣予舊貨業者，係與常情無違，是被告所辯
    ，洵堪採信。
六、告訴人指訴被告竊其鋁窗，並提出買賣證明書及照片為證，並聲請證人蔡鴻琳到
    庭結證稱：告訴人確實向東隆造漆股份有限公司、七彩五金百貨行購買透明玻璃
    鋁窗八組（口）等情。經查告訴人向警方主張鋁窗為其所有，而出具領據保管之
    鋁窗則有九具，其購入與主張被偷數目顯然不合，又依證人甲○○○證述之時間
    亦有不符，是告訴人所訴，要難盡信。縱或告訴認被告行竊告訴人之鋁窗，因竊
    盜與收受贓物之社會事實不同，依法不得變更起訴法條，本院亦無從審究，有無
    竊盜犯行，應由檢察官依法偵辦，併此敘明。
七、綜上所述，依調查所得證據尚不足以證明被告確有之收受贓物（鋁窗）犯行，此
    外復查無其他積極證據足資證明被告有右述犯行，揆諸首開說明，被告犯罪尚屬
    不能證明，原審因予諭知無罪，經核於法並無不合。檢察官循告訴人乙○○聲請
    ，認被告有竊盜行為，指摘原判決不當，為無理由，應予駁回。
八、被告經合法傳喚，無正當理由不到庭，爰不待其陳述逕行判決。
據上論斷，應依刑事訴訟法第三百六十八條、第三百七十一條，判決如主文。
本案經檢察官曾顯智到庭執行職務。
中    華    民    國      八十九      年      十二      月      二十六  日
                                  臺灣高等法院臺南分院刑事第五庭
                                      審判長法官  茆    臺    雲
                                            法官  蔡    長    林
                                            法官  李    文    福
右正本證明與原本無異。
不得上訴。
                                      法院書記官  李    良    倩
中    華    民    國      八十九      年      十二      月     二十八   日


司法院資訊處製作；財團法人民間司法改革基金會備份。
